【裁判字號】    97,交上易,558
【裁判日期】    970507
【裁判案由】    過失傷害
【裁判全文】
臺灣高等法院臺中分院刑事判決       97年度交上易字第558號
上  訴  人  臺灣臺中地方法院檢察署檢察官
上  訴  人
即  被  告  甲○○
上列上訴人等因被告過失傷害案件，不服臺灣臺中地方法院96年
度交易字第729號中華民國97年1月23日第一審判決（起訴案號：
臺灣臺中地方法院檢察署96年度偵字第19520號），提起上訴，
本院判決如下：
    主  文
原判決撤銷。
甲○○因過失傷害人致重傷，處有期徒刑捌月，減為有期徒刑肆
月，如易科罰金，以新臺幣壹仟元折算壹日。
    事  實
一、甲○○於民國（下同）96年1月24日17時5分許，將其駕駛之
    車牌號碼X6-7737號自用小客車，停放在臺中縣神岡鄉○○
    路956號前之路旁，原應注意汽車臨時停車或停車，開啟或
    關閉車門時，應注意行人、其他車輛，並讓其先行，且依當
    時天候睛、日間自然光線、柏油路面乾燥無缺陷、無障礙物
    、視距良好等情形，並無不能注意之情事，竟疏於注意左後
    方是否有同向來車，即貿然開啟駕駛座車門，適有乙○○騎
    乘車牌號碼M2J-857號重型機車，自甲○○之左後方駛至，
    途經上開處所，未及注意甲○○車駕駛座門突然開啟，而遭
    甲○○開啟之駕駛座車門撞及，因而人車倒地，致乙○○受
    有右足（起訴書誤載為左足，業經原審蒞庭檢察官為更正）
    壓迫傷合併第三、四、五蹠骨開放性粉碎性骨折及第三蹠骨
    缺少骨、右足第三、四、五肌腱斷裂、右足一、二蹠骨脫臼
    、右手第四掌骨骨折，其中第一、二、三、四、五趾活動能
    力永久性障礙等重大難治之傷害。甲○○於肇事後，於有偵
    查權限之公務員發覺犯罪之前報警，並向到場之員警坦承為
    肇事者，陳述肇事經過自首而接受裁判。
二、案經乙○○及其配偶丁○○委由蔡振修律師訴請臺灣臺中地
    方法院檢察署檢察官偵查起訴。
    理  由
一、按被告以外之人（包括證人、鑑定人、告訴人、被害人及共
    同被告等）於審判外之陳述雖不符刑事訴訟法第159條之1至
    之4等四條之規定，而經當事人於審判程序同意作為證據，
    法院審酌該言詞陳述或書面陳述作成時之情況，認為適當者
    ，亦得為證據；當事人、代理人或辯護人於法院調查證據時
    ，知有刑事訴訟法第159條第1項不得為證據之情形，而未於
    言詞辯論終結前聲明異議者，視為有前項之同意，同法第
    159條之5定有明文。本件證人乙○○曾於警詢及偵查中為陳
    述，其性質屬傳聞證據，查無符合同法第159條之1至之4等
    前四條之情形，其所為之上開警詢及偵查筆錄內容，業經法
    院審理時予以提示並告以要旨，且各經檢察官及被告等人表
    示意見。當事人已知上述筆錄乃傳聞證據，且均未於言詞辯
    論終結前對該等筆錄內容之證據能力異議，依上開規定，是
    其於警詢及偵查中之證言已擬制同意其有證據能力，本院審
    酌上開筆錄作成時，出於證人自由意識陳述，無不當取供之
    情形，認為以之作為本案之證據亦屬適當，是其於警詢及偵
    查筆錄之證言自具有證據能力。
二、訊據上訴人即被告甲○○（下稱被告）固坦承於上開時、地
    與告訴人吳永玉發生交通事故之事實，但辯稱：伊當時車子
    停在路旁，是靜止狀態，伊打開車門前有察看後方有無來車
    ，伊是在車上看資料，乙○○自伊左後方駛至，撞上左前車
    門，伊不知道伊有無過失云云。惟查：(一)、上開犯罪事實，
    業據告訴人乙○○於警詢及偵查指訴甚詳，並有道路交通事
    故現場圖、道路交通事故調查報告表(一)(二)、光田綜合醫院診
    斷證明書、道路交通事故肇事人自首情形紀錄表、道路交通
    事故初步分析研判表各1份及道路交通事故談話紀錄表2份、
    現場照片19張等附卷可稽。又被害人乙○○之右足第一、二
    、三、四、五趾之活動能力為永久性障礙，雖不符刑法第10
    條第4項規定，但合致同法第6項其他於身體或健康，有重大
    不治或難治傷害中之難治傷害，有光田綜合醫院96年9月28
    日診斷證明書及96年12 月13日函在卷可參。(二)、按汽車臨
    時停車或停車，開啟或關閉車門時，應注意行人、其他車輛
    ，並讓其先行，道路交通安全規則第112條第3項定有明文。
    被告突然開啟車門，致告訴人乙○○閃避不及而發生事故乙
    節，業據告訴人乙○○於警詢時指訴無訛，核與現場照片所
    示被告車輛駕駛座車門外側刮痕並脫落等情相符。而被告於
    停車向外開啟車門時，本應注意行人、車輛，並讓其先行。
    且依當時情形，並無不能注意之情事，竟疏於注意及此，而
    貿然開啟駕駛座車門，造成告訴人乙○○受有上開傷害，被
    告就上開事故之發生顯有過失，而卷附之道路交通事故初步
    分析研判表亦同此認定。且被告上開過失行為與告訴人之傷
    害結果間，具有相當因果關係。是本件事證明確，被告所否
    認與辯解無非卸責飾詞，委無可採，其犯行堪予認定，應依
    法論科。至於被告聲請本院就車禍過失責任再送鑑定，因本
    事證已明，核無必要，附予敘明。
三、核被告所為，係犯刑法第284條第1項後段之過失傷害致重傷
    罪。公訴人原起訴意旨雖認被告所犯為刑法第284條第1項前
    段之過失傷害罪，惟業經原審蒞庭檢察官於原審審判期日論
    告時，當庭將起訴法條變更為刑法第284條第1項後段之過失
    傷害致重傷罪，從而此部分尚無變更起訴法條問題（最高法
    院96年度台上字第4173號判決參照）。被告於肇事後，即留
    在現場，於有偵查權限之公務員發覺犯罪之前，向到場之員
    警陳述肇事經過，並當場承認為肇事者，此有臺中縣警察局
    豐原分局社口交通小隊警員蔡文崇制作之臺中縣警察局道路
    交通事故肇事人自首情形紀錄表1份在卷足憑，被告自首而
    接受裁判，所犯過失傷害犯行，依刑法第62條前段之規定減
    輕其刑。原判決認被告罪證明確而予科刑，固非無見，惟查
    ：原判決於事實欄記載「甲○○．．．貿然開啟駕駛座車門
    ，未立即關閉而呈現開啟狀態，適有乙○○．．．途經上開
    處所，未注意車前狀況，碰撞甲○○開啟之駕駛座車門，因
    而人車倒地」，似認定被害人乙○○騎機車碰撞被告突然開
    啟然之車門，惟理由欄又敘述「而被告突然開啟車門，且未
    立即關閉，使車門呈現開啟狀態，致告訴人乙○○閃避不及
    而發生事故．．．」，前後論述頗有出入而有未洽；又被告
    迄未與被害人和解，原審量處有期徒刑6月之刑，失之過輕
    。檢察官亦執上開理由提起上訴，指摘原判決不當，為有理
    由；被告上訴否認有過失則無理由，原判決既有上述可議之
    處，自無可維持，應由本院將原判決撤銷改判。爰審酌被告
    無前科之素行，本件被告過失程度、被害人所受之傷害嚴重
    ，迄今未與被害人達成和解等一切情狀，量處如主文第2項
    所示之刑，並諭知易科罰金之折算標準。又被告之犯罪時間
    係在96年4月24日以前，所犯係刑法第284條第1項後段過失
    致重傷罪，合於中華民國96年罪犯減刑條例減刑之規定，減
    其宣告刑2分之1，並諭知易科罰金之折算標準。
據上論斷，應依刑事訴訟法第369條第1項前段、第364條、第299
條第1項前段，刑法第284條第1項後段、第62條前段、第41第1項
前段，中華民國96年罪犯減刑條例第2條第1項第3款、第7條、第
9條，判決如主文。
本案經檢察官丙○○到庭執行職務。
中    華    民    國    97    年    5    月     7     日
            刑事第七庭   審判長 法  官 林  榮  龍
                                法  官 鄭  永  玉
                                法  官 江  錫  麟
上列正本證明與原本無異。
不得上訴。
                               書記官 劉  建  智
中    華    民    國    97    年    5    月     7     日
附錄論罪科刑法條：
刑法第284條：
  因過失傷害人者，處6月以下有期徒刑、拘役或5百元以下罰金
  ，致重傷者，處1年以下有期徒刑、拘役或5百元以下罰金。
  從事業務之人，因業務上之過失傷害人者，處1年以下有期徒
  刑、拘役或1千元以下罰金，致重傷者，處3年以下有期徒刑、
  拘役或2千元以下罰金。


司法院資訊處製作；財團法人民間司法改革基金會備份。
